【裁判字號】    97,消債抗,58
【裁判日期】    970827
【裁判案由】    更生事件
【裁判全文】
臺灣板橋地方法院民事裁定            97年度消債抗字第58號
抗  告  人  甲○○
                      號2樓
代  理  人  徐豐益律師
上列抗告人因消費者債務清理事件，聲請更生，對於中華民國97
年7 月11日本院97年度消債更字第470 號裁定提起抗告，本院裁
定如下：
    主  文
抗告駁回。
抗告程序費用新臺幣壹仟元由抗告人負擔。
    理  由
一、本件抗告人於原審聲請意旨略以：債務人目前工資僅新臺幣
    （下同）2 至3 萬元不等，薪資除生活費用外亦所剩無幾，
    尚時時須向親友借貸，故無能力清償積欠銀行之債務，經抗
    告人於民國97年4 月22日發函向最大債權金融機構中國信託
    商業銀行請求協商，除以書面發函表示請求協商之意思，並
    檢附財團法人聯合徵信中心前置協商專用債權人清冊1 份，
    已符消費者債務清理條例及其施行細則所規定請求協商之法
    定要件，最大債權金融機構中國信託商業銀行依本條例第15
    1 條第3 項及施行細則第43條之規定，應依債務人提出之債
    權人清冊，通知全體債權人與債務人為債務清償之協商，詎
    中國信託商業銀行於收受抗告人依法提出之協商申請後，除
    未通知全體債權人外，反要求抗告人補正法律未規定之文件
    後，始願聯絡全體債權人為債務清償之協商，實係以一己之
    解釋，做出對抗告人逾越法律規定之要求，限制抗告人依本
    條例請求前置協商之可能。原裁定以抗告人未依中國信託商
    業銀行之補件要求，即認定抗告人未為本條例第151 條第1
    項之請求，不啻以其自身之見解，擴張解釋本條例第151 條
    及其施行細則第43條所未規定之要件，實有違法律保留原則
    等語。併為聲明(一)原裁定廢棄。(二)准許抗告人開始更生程序
    ，或命抗告人補正應補正之程序後，開始更生程序。
二、按債務人對於金融機構因消費借貸、自用住宅借款、信用卡
    或現金卡契約而負債務，在聲請更生或清算前，應提出債權
    人清冊，以書面向最大債權金融機構請求協商債務清償方案
    並表明共同協商之意旨，消費者債務清理條例第151 條第1
    項定有明文。該條項雖規定債務人僅須提出債權人清冊，以
    書面並表明共同協商之意旨，即得向最大債權金融機構請求
    協商，然金融機構與債務人協商時，為明瞭債務人之財產、
    收入及必要支出之狀況，除消費者債務清理條例第151 條第
    1 項規定之文件外，其通知債務人補正或提出相關財產狀況
    資料，以為與債務人協商之參考，尚難認金融機構未開始協
    商，或拒絕債務人之協商。而債務人無正當理由，未提出金
    融機構通知其提出或補正之資料，自難謂金融機構未開始協
    商，更難認債務人確有申請協商之意，故金融機構以申請文
    件不符，或經通知未補件為由，通知債務人退件，或通知視
    為未申請協商，於法尚無不合，否則債務人均得以不補件之
    方式，規避消費者債務清理條例第151 條規定之協商程序，
    而逕向法院聲請更生或清算，當非立法本旨。
三、經查本件抗告人於97年4 月22日固曾發函向最大債權金融機
    構中國信託商業銀行提出債權人清冊，表明共同協商之意請
    求協商，經中國信託商業銀行於同年月25日收受，有抗告人
    提出請求協商函暨掛號由件收件回執影本各1 件為證（見原
    審卷第21至22頁），尚堪採信為真實。然嗣經最大債權金融
    機構中國信託商業銀行通知抗告人補件，抗告人逾期未補件
    ，該行即以「申請文件不符規定」為由，發函通知抗告人退
    件等情，亦有本院97年度消債更字第470 號公務電話紀錄1
    件在卷可憑（見原審卷第36頁）。是抗告人雖曾向最大債權
    金融機構中國信託商業銀行請求協商，然經該行通知補件，
    自已開始協商程序，而抗告人逾期未補件，致最大債權銀行
    中國信託商業銀行無從與抗告人繼續協商，而以「申請文件
    不符規定為由」，通知抗告人退件，自無不合。本件既係抗
    告人未繼續與最大債權金融機構中國信託商業銀行繼續協商
    程序，自難認最大債權金融機構有何不開始協商之情事。
四、綜上，抗告人之抗告理由，均非可採。原審法院認抗告人向
    最大債權金融機構中國信託商業銀行申請協商，中國信託商
    業銀行亦要求補件，並無不開始協商之情事，與消費者債務
    清理條例第153 條「不開始協商」之規定不符，抗告人逕向
    本院聲請更生，有違消費者債務清理條例第151 條第1 項之
    規定，且其程序之欠缺係屬不能補正，自應駁回債務人更生
    之聲請。從而原審裁定駁回債務人更生之聲請，並無違誤。
    抗告意旨指摘原裁定不當，求予廢棄另為裁定，為無理由，
    應予駁回。
五、據上論結，本件抗告為無理由，依消費者債務清理條例第15
    條，民事訴訟法第495 條之1 第1 項、第449 條第1 項、第
    95條、第78條，裁定如主文。
中    華    民    國    97    年    8     月    27    日
                  民事第一庭    審判長法  官  李世貴
                                      法  官  黃信滿
                                      法  官  周舒雁
以上正本係照原本作成
本裁定不得再抗告
中    華    民    國    97    年    8     月    27    日
                                  書記官  許慧貞


司法院資訊處製作；財團法人民間司法改革基金會備份。
